臺灣屏東地方法院刑事判決              100年度訴字第599號
公  訴  人  臺灣屏東地方法院檢察署檢察官
被      告  楊承學
上列被告因違反毒品危害防制條例案件，經檢察官提起公訴（10
0 年度毒偵字第548 號），嗣被告就被訴事實為有罪之陳述，經
本院告知簡式審判程序之旨，並聽取當事人之意見後，由本院合
議庭裁定改由受命法官獨任進行簡式審判程序，判決如下：
    主  文
楊承學施用第一級毒品，累犯，處有期徒刑壹年肆月。
    事  實
一、楊承學前於民國94年間，因施用毒品案件，經本院以94年度
    毒聲字第148 號裁定送觀察，勒戒，因認無繼續施用毒品之
    傾向，於95年4 月27日執行完畢出所，並經臺灣屏東地方法
    院檢察署檢察官於同日以95年度毒偵緝字第20號為不起訴處
    分確定。復於前揭觀察、勒戒執行完畢後5 年內之97年間，
    因施用毒品案件，經本院以97年度訴字第32號判決有期徒刑
    8 月確定，於99年3 月5 日執行完畢出監。詎楊承學猶不思
    戒除毒癮惡習，明知海洛因與甲基安非他命分別係毒品危害
    防制條例第2 條第2 項第1 款及第2 款所定之第一級毒品與
    第二級毒品，不得非法持有與施用，竟於前揭有期徒刑執行
    完畢5 年內之100 年1 月14日晚上8 時許，在其位於屏東縣
    潮州鎮三共里力行巷60號之住處內，基於施用第一級毒品海
    洛因及第二級毒品甲基安非他命之犯意，將海洛因與甲基安
    非他命混合在一起，加水後置於針筒注射入體內之方式，施
    用海洛因與甲基安非他命1 次。嗣於100 年1 月15日晚上8
    時10分許，在位於屏東縣潮州鎮臺一線某處之都城汽車旅館
    109 號房內為警查獲，復徵得其同意於同日晚上10時36分許
    採尿送驗，結果確呈海洛因進入人體代謝後之嗎啡、可待因
    及甲基安非他命進入人體代謝後甲基安非他命均陽性反應，
    始悉上情。
二、案經屏東縣政府警察局潮州分局報告臺灣屏東地方法院檢察
    署檢察官偵查起訴。
    理  由
一、按除被告所犯為死刑、無期徒刑、最輕本刑為3 年以上有期
    徒刑之罪或高等法院管轄第一審案件者外，於第一次審判期
    日前之準備程序進行中，被告先就被訴事實為有罪之陳述時
    ，審判長得告知被告簡式審判程序之旨，並聽取當事人、代
    理人、辯護人及輔佐人之意見後，裁定進行簡式審判程序，
    刑事訴訟法第273 條之1 第1 項定有明文。經核本件被告楊
    承學所犯係死刑、無期徒刑、最輕本刑為3 年以上有期徒刑
    以外之罪，其於準備程序中就被訴事實為有罪之陳述，經法
    官告知簡式審判程序之旨，並聽取公訴人、被告之意見後，
    本院爰依首揭規定，合議裁定由受命法官獨任進行簡式審判
    程序。是本案之證據調查，依同法第273 條之2 規定，不受
    同法第159 條第1 項、第161 條之2 、第161 條之3 、第16
    3 條之1 ，及第164 條至170 條所規定證據能力認定及調查
    方式之限制，合先敘明。
二、上開犯罪事實，業據被告於警詢、偵查及本院準備程序、審
    理中均坦承不諱，且被告於100 年1 月15日為警查獲後，經
    採尿送驗結果，確呈海洛因進入人體代謝後之嗎啡、可待因
    及甲基安非他命進入人體代謝後甲基安非他命均陽性反應乙
    節，有台灣檢驗科技股份有限公司濫用藥物實驗室─高雄於
    100 年1 月31日所出具之報告編號KH/2011/00000000號濫用
    藥物檢驗報告（見警卷第5 頁）、被告自願受採尿同意書及
    屏東縣警察局潮州分局毒品案件受檢人尿液採證編號姓名對
    照表（見警卷第3 至4 頁）等附卷可憑，堪認被告上開任意
    性自白，確與事實相符。是本件事證明確，被告犯行洵堪認
    定。
三、依92年7 月9 日修正公布、93年1 月9 日施行之毒品危害防
    制條例第20條、第23條第2 項規定：犯該條例第10條之罪者
    ，檢察官應聲請法院裁定，令被告入勒戒處所觀察、勒戒，
    其期間不得逾2 月；觀察、勒戒後，依據勒戒處所之陳報，
    認受觀察、勒戒人有繼續施用毒品傾向者，檢察官應聲請法
    院裁定令入戒治處所強制戒治，其期間為6 個月以上，至無
    繼續強制戒治之必要為止，但最長不得逾1 年；依前項規定
    為觀察、勒戒或強制戒治執行完畢釋放後，5 年後再犯同條
    例第10條之罪者，適用前開觀察、勒戒或強制戒治之規定；
    觀察、勒戒或強制戒治執行完畢釋放後，5 年內再犯同條例
    第10條之罪者，檢察官應依法追訴。是上開規定已將施用毒
    品者之刑事處遇程序，區分為「初犯」、「5 年內再犯」及
    「5 年後再犯」，依其立法理由，認「初犯」經觀察、勒戒
    或強制戒治後，應為不起訴處分；經觀察、勒戒或強制戒治
    執行完畢釋放後，「5 年內再犯」者，因其再犯率甚高，原
    實施之觀察、勒戒及強制戒治既已無法收其實效，爰依法追
    訴；至經觀察、勒戒或強制戒治執行完畢釋放後，「5 年後
    再犯」者，前所實施之觀察、勒戒或強制戒治已足以遮斷其
    施用毒品之毒癮，為期自新及協助其斷除毒癮，仍適用與「
    初犯」相同之規定，先經觀察、勒戒或強制戒治之程序。故
    依修正後之規定，僅限於「初犯」及「5 年後再犯」2 種情
    形，始應先經觀察、勒戒或強制戒治程序；倘被告於5 年內
    已再犯，經依法追訴處罰，縱其第3 次（或第3 次以上）再
    度施用毒品之時間，在初犯經觀察、勒戒或強制戒治執行完
    畢釋放5 年以後，仍不合於「5 年後再犯」之規定，且因已
    曾於「5 年內再犯」，顯見其再犯率甚高，原實施觀察、勒
    戒或強制戒治，已無法收其實效，即應依該條例第10條處罰
    （最高法院95年5 月9 日95年度第7 次刑事庭會議決議意旨
    參照）。是本件被告既曾受如事實欄所述之觀察、勒戒處分
    ，於95年4 月27日執行完畢出所，並經臺灣屏東地方法院檢
    察署檢察官於同日以95年度毒偵緝字第20號為不起訴處分確
    定；復於前揭觀察、勒戒執行完畢後5 年內之97年間，因施
    用毒品案件，經本院以97年度訴字第32號判決有期徒刑8 月
    確定等情，均有臺灣高等法院被告前案紀錄表等在卷可稽，
    足見被告於初犯經觀察、勒戒執行完畢後5 年內，已迭次更
    犯施用毒品案件，並經起訴判刑，復於本件案發時點再犯施
    用毒品罪，即非屬毒品危害防制條例第20條第3 項所規定之
    「5 年後再犯」之情形，揆諸上開最高法院決議要旨，已無
    再經觀察、勒戒或強制戒治之必要，應由本院依法論罪科刑
    。
四、按海洛因、甲基安非他命依其成癮性、濫用性及對社會危害
    性之程度，業經分別列為毒品危害防制條例第2條 第2 項第
    1 款所規定之第一級毒品及同條項第2 款所規定之第二級毒
    品，禁止非法持有及施用；是核被告上開所為，係犯毒品危
    害防制條例第10條第1 項之施用第一級毒品罪，及同條第2
    項之施用第二級毒品罪。被告施用前持有海洛因及甲基安非
    他命之低度行為，均為施用之高度行為所吸收，均不另論罪
    。被告一行為同時施用海洛因及甲基安非他命為想像競合犯
    ，應依刑法第55條，從一重論以毒品危害防制條例第10條第
    1 項之施用第一級毒品罪。至公訴意旨雖認被告係分別施用
    第一級毒品海洛因及第二級毒品甲基安非他命，犯意各別，
    行為互殊，應予分論併罰，惟被告係於前揭時、地，以將海
    洛因與甲基安非他命混合在一起，並加水置於針筒後注入體
    內之方式，施用海洛因與甲基安非他命1 次之情，業據被告
    供陳在卷（見本院卷第114 頁），且施用毒品者將海洛因與
    甲基安非他命混和施用之情時有所聞，此為本院辦理刑事審
    判業務職務經驗上所知之事。況依起訴書所載證據，僅足證
    明被告確有施用第一級毒品海洛因及第二級毒品甲基安非他
    命之事實，綜觀全卷亦無任何積極證據足認被告係於不同時
    、地，以不同方法分別施用上開2 種毒品，故被告稱同時施
    用上開2 種毒品等語，尚非無稽，是既無法證明被告係分別
    施用第一級毒品海洛因及第二級毒品甲基安非他命，依罪疑
    唯輕法則，自應為對被告有利之認定，準此，公訴意旨前揭
    所認應予分論併罰，尚有未合，附此敘明。再被告曾受如事
    實欄所載之刑執行完畢，有臺灣高等法院被告前案紀錄表可
    稽，其於有期徒刑執行完畢後5 年內，故意再犯本件有期徒
    刑以上之罪，為累犯，應依刑法第47條第1 項規定加重其刑
    。茲審酌被告前因施用毒品經觀察、勒戒並經起訴判刑，猶
    未能深切體認毒品危害己身之鉅，及早謀求脫離毒害之道，
    反伺機再犯，顯見其戒除毒癮之意志不堅，迄未能記取教訓
    ，殊為不該，復參酌其所犯施用毒品行為係戕害自己身心健
    康，尚未嚴重破壞社會秩序、侵害他人權益，且其犯罪後坦
    承施用毒品犯行，暨其學歷為高中畢業、目前無業、家中尚
    有母親與胞弟之家庭狀況（業據被告供陳在卷，見本院卷第
    115 頁）等一切情狀及檢察官之求刑，量處如主文所示之刑
    。
據上論斷，應依刑事訴訟法第273 條之1 第1 項、第299 條第1
項前段，毒品危害防制條例第10條第1 項、第2 項，刑法第11條
前段、第55條、第47條第1 項，判決如主文。
本案經檢察官鍾佩真到庭執行職務。
中    華    民    國   100    年    7     月    29    日
                  刑事第一庭    法  官  薛侑倫
以上正本證明與原本無異。
如不服本判決應於收受判決後10日內向本院提出上訴書狀，並應
敘述具體理由；其未敘述上訴理由者，應於上訴期間屆滿後20日
內向本院補提理由書（均須按他造當事人之人數附繕本）「切勿
逕送上級法院」。
中    華    民    國   100    年    7     月    29    日
                                書記官  邱郁芸
附錄本件論罪科刑法條：
毒品危害防制條例第10條
施用第一級毒品者，處 6 月以上 5 年以下有期徒刑。
施用第二級毒品者，處 3 年以下有期徒刑。